【裁判字號】    89,訴,143
【裁判日期】    900119
【裁判案由】    偽造文書等
【裁判全文】
臺灣高雄地方法院刑事判決                            八十九年訴字第一四三號
    公  訴  人  臺灣高雄地方法院檢察署檢察官
    被      告  子○○
                午○○
    共      同
    選任辯護人  王仁聰
    被      告  戌○○
右列被告等因偽造文書等案件，經檢察官提起公訴（八十八年度偵字第一八三○七號
、八十八年度偵字第二八二二八號），及移送併辦（八十九年度偵字第一九一三號）
本院判決如左：
    主  文
子○○、午○○、戌○○均無罪。
    理  由
一、公訴意旨略以：子○○、午○○係夫妻關係，共同在高雄市○○區○○路八十八
    號經營中國銀樓（原金城銀樓），勾結台灣南區郵政管理局郵務士戌○○，共同
    基於意圖為自己不法之所有之概括犯意，由戌○○利用遞送郵件之機會，無故開
    拆酉○○之掛號信函，將信函內之信用卡取出內外碼資料測試，偽造如附表所示
    之金額一百四十八萬七千零五十四元，經花旗銀行副理甲○○發覺持卡人反應未
    刷卡而被盜刷報警偵辦，經警於八十八年七月二日十四時許，持搜索票在上址中
    國銀樓內查扣帳簿三本、發票一本、信用卡簽帳單三十九份、信用卡刷卡機一台
    及手刷機一台等物，因而認為被告三人共同涉犯有刑法第二百十六條、第二百十
    條、第三百三十九條之行使偽造私文書及詐欺取財罪嫌等語。
二、按犯罪事實應依證據認定之，無證據不得推定其犯罪事實；又不能證明被告犯罪
    者，應諭知無罪之判決，刑事訴訟法第一百五十四條、第三百零一條第一項分別
    定有明文。而告訴人之告訴，係以被告受刑事訴追為目的，是其陳述是否與事實
    相符，仍應調查其他證據以資審認；次按認定犯罪事實所憑之證據，雖不以直接
    證據為為限，間接證據亦包括在內，然而無論為直接或間接證據，其為訴訟上之
    證明，須於通常一般人均不致有所懷疑，而得確定其為真實之程度者，始得據為
    有罪之認定，最高法院分別著有五十二年臺上字第一三○○號及七十六年臺上字
    第四九八六號判例足資參照。
三、本件公訴人認被告三人涉犯上開罪嫌，無非以被害人甲○○等二十五人之指訴、
    上開扣案證物、及被告午○○於八十八年七月五日二十一時二分至二十二時二十
    分止，在中國銀樓無他人進出之情形下，於短短一分鐘內，有十一筆偽卡冒刷測
    試紀錄等情為其論據。惟訊據被告子○○等三人均堅決否認有前開公訴意旨載述
    之犯行，被告子○○及午○○均辯稱：伊二人並不認識被告戌○○，警方所扣得
    之編號0000000000000000號（下稱一四七八五號）刷卡機確為
    中國銀樓所使用，但該刷卡機並無供偽卡測試，為何刷卡機之授權明細表有偽卡
    測試之紀錄，應係該號刷卡機被他人所複製，並非伊二人所為等語；至於被告戌
    ○○則辯解：伊曾擔任臺灣南區郵政管理局郵務士，而被盜取內碼在中國銀樓測
    試之被害人信用卡，其投遞地址雖大部分為其所寄送，但伊並無開拆各掛號信件
    ，盜取內碼測錄完畢再放入掛號信內之行為，也不認識被告子○○及午○○，為
    何被害人掛號信內之信用卡會被盜錄，伊並不知情等語。經查：
（一）被告子○○及午○○係中國（原金城）銀樓之負責人，被告子○○曾於八十六
      年三月十五日與荷蘭銀行（原為美國銀行）松山分行簽約成為該銀行之特約商
      店，並領用該銀行編號一四七八五號之刷卡機，該刷卡機於八十八年五月至七
      月間出現被害人酉○○等共十九人所請領之信用卡遭測試後之消費紀錄，而被
      害人酉○○等人均未曾持附表所示之信用卡前往中國銀樓消費；再被告戌○○
      於七十九年十二月二十九日起至八十八年十月二十八日止，係擔任臺灣南區郵
      政管理局郵務士之職務，其平日負責投遞高雄市三民區第二十三、第二十七、
      第二十八、第二十八副段等區段之信件，其中被害人酉○○、戊○○、辛○○
      、己○○、丁○○、辰○○、卯○○、地○○、癸○○、寅○○、壬○○、未
      ○○等人之信用卡投遞地址，均位於被告戌○○所負責投遞之區域內等事實，
      業據被告三人均直承上開事實非虛，經核與附表所示持卡人酉○○所證述之情
      節相符，並有卷附之高雄市政府營利事業登記證、特約商店合約書、信用卡查
      核終端機使用授權合約書、一四七八五號刷卡機之授權明細表（即刷卡紀錄）
      、離職證明書、投遞區域分佈圖及臺灣南區郵政管理局八十八年五月四日之八
      八五○五四─○二號函等在卷可稽，故上開事實應足認定。
（二）告訴人即花旗銀行副理甲○○於警偵訊時指稱：伊調閱中國銀樓之消費紀錄向
      花旗銀行之持卡人查詢，並未曾至該銀樓消費，而中國銀樓所冒刷之消費紀錄
      經伊銀行初步查察結果，均係高雄市三民區所郵寄之信用卡資料遭外洩，而郵
      件均由郵務士戌○○所寄達，所以認為可能係郵務士即被告戌○○所為，而這
      些信用卡皆在八十八年六、七月分申請，持卡人均有收受，可能在郵件送達前
      信用卡就被盜錄，製成假卡盜刷等語（詳見八十八年七月十六日警訊筆錄及偵
      查卷八十八年八月十日訊問筆錄），經核與被害人辛○○證述：伊所申請之四
      五六三─一三○○─四四○一─○四○九號信用卡係於八十八年七月六日十五
      時後才持郵局掛號單至三民區○○路郵局取回，所以不可能於收受前即八十八
      年七月五日十時持該卡至中國銀樓刷卡消費等語，被害人己○○證稱：伊所申
      請之五四三三─七四六○─○四○九─二七○○號花旗銀行信用卡，是於八十
      八年七月十六日中午十二時三十分許收到，而同年七月十四日八時三十分許收
      受信用卡前，伊並無至中國銀樓刷卡消費等詞（均詳見八十八年七月二十日警
      訊筆錄），被害人壬○○證述：約於八十八年七月十一日左右，伊有看見信箱
      內有郵件通知書，但伊並未去領取，後來中國信託銀行再重發一張四五六三─
      一九一八─○○一八─八四○九號信用卡，同年七月九日伊並未持該卡至中國
      銀樓刷卡消費等語（詳見偵查卷八十八年八月九日警訊筆錄）相符，足證上開
      郵寄之信用卡，係於發卡銀行投遞後，在尚未交付予持卡人時遭盜錄信用卡之
      內碼一情，而被害人既於向發卡銀行申請信用卡，尚未郵寄送達前，何以會被
      盜錄內碼而出現消費紀錄，實足令人存疑，而有深入探究之必要。
（三）至於被害人酉○○等十二人係居住於高雄市三民區被告戌○○平日所負責投遞
      郵件之區域，業如前述，惟由附表所示被害人歐森吉、廖胤寧、亥○○、乙○○、庚○○及申○○等人並非將其各該所申請如附表所示之信用卡，投寄至被
      告戌○○所居住之區域，此觀諸渠等六人之警訊筆錄，對照卷附之投遞郵路詳
      情表自明，故告訴人甲○○於警訊時指訴上開郵件均係被告戌○○所寄達云云
      ，實有渲染誇大之嫌，未足盡採。其次被害人戊○○、辛○○、酉○○、己○○、丁○○、辰○○、歐森吉、卯○○、地○○、癸○○、丑○○、亥○○、
      寅○○、壬○○、乙○○、未○○、庚○○及申○○等，於警訊時所述，咸為
      其等所申請之信用卡何時申請、何時被盜刷等之過程，並無隻字片語提及信件
      被開拆及盜錄之事實，故由各個被害人信用卡被測錄之結果，得否反推即係被
      告戌○○有利用遞送郵件之機會，無故開拆掛號信件，並將內裝之信用卡測試
      後予以偽造複製之行為，則非無研求之餘地。
（四）被害人取得被盜錄內碼之郵件時所見聞情形，業據被害人己○○、陳宗瓊、地
      ○○、癸○○等人證陳：收到信用卡時，信封並無被拆封之現象等語，另證人
      申○○則證述：其所持有之五四○八─四三○八─○一五九─四○○九號華信
      商業銀行信用卡，係於八十八年四月上旬某日十四時許，在高雄市三民區○○○路一九二號前被竊，該信用卡被竊後，伊有立即以電話告知發卡銀行停止交
      易使用等語（詳見偵查卷八十八年八月九日警訊筆錄），故由被害人己○○等
      人上開所述，並無法僅由被告戌○○係負責投遞該區域內郵件之間接事實，據
      以推知其有開拆被害人郵件之積極行為，更遑論被害人申○○所述之被害過程
      與起訴意旨所論述，被害人之郵件乃被開拆後盜錄內碼測試，並偽造信用卡之
      事實顯然有別。
（五）本件被害人被盜錄之信用卡中有部份係於發卡銀行投遞後，在尚未由被害人收
      受時即遭盜錄，業如前述，再郵遞內裝有信用卡之掛號郵件處理過程，業據證
      人即臺灣南區郵政管理局投遞股股長天○○到庭結證稱：寄件人寄件到收件人
      收件在郵局內部共有四、五人會經手，其流程為櫃台人員交付封發人員，再分
      出給封袋之人（即打包者），做好再交由運輸單位送至目的地之郵局，接收人
      開拆點件，點清後交予郵務士投遞給收件人，此過程一共有窗口收件人、接收
      人員、封發人員、目的地郵局的開拆人員、分信人員及郵務士會經手信件等語
      （見本院八十九年六月二日訊問筆錄），足證本件被告戌○○並非唯一處理被
      害人信件之郵務人員，若僅就被害人郵件在收受前遭開拆之結果推論，參酌證
      人天○○所述，則目的地郵局之開拆人員、分信人員均有接觸被害人郵件之機
      會，是以可能涉及本件者，並非僅被告戌○○一人，故單就被告戌○○曾經手
      過被害人之郵件，遽以論述其有開拆郵件之事實，在客觀上實未足達於無合理
      懷疑可得確信被告戌○○有罪證明之程度。此外本院依職權調查，並向高雄市
      銀行人員王志宏調閱另案被害人曹瓊文等十五人遭盜錄之信用卡掛號信件投遞
      號碼，經向臺灣南區郵政管理局函查結果，其中有十二份郵件係被告戌○○經
      手投遞，此有臺灣南區郵政管理局於八十九年五月二十二日函復本院之掛號郵
      件投遞紀錄單及負責投遞人員名冊等證可資佐憑，並提供四件持卡人信件被開
      拆之郵件供本院參酌，然同因無法排除前揭疑慮，而無法認定被告戌○○有開
      拆該等信件之事實，是以本院對戌○○部份並無法就公訴人所舉及本院依職權
      所調查之證據，認定被告戌○○有開拆信件之犯行，同時更未足據以推論其有
      偽造附表所示被害人信用卡及詐取一百四十八萬七千零五十四元之事實。
（六）被告子○○及午○○經營之中國銀樓所使用之一四七八五號刷卡機固曾有測試
      附表所列被害人等是否開卡之紀錄，業如前述。觀諸告訴人甲○○於偵查中指
      陳：因刷卡機須透過專用線路送回銀行，而被告子○○及午○○所使用之一四
      七八五號刷卡機均在其營業場所刷的，故該刷卡機不可能被他人盜錄云云（詳
      見偵查卷八十八年八月十日訊問筆錄），雖與荷蘭銀行人員丙○○所證述：由
      該刷卡機授權明細表看來，該刷卡機並無被複製在外之情形等語（見偵查卷八
      十八年八月十九日警訊筆錄）相符，惟證人丙○○復就刷卡機有無可能被他人
      複製之事實於本院審理中改稱：本案發生後伊並不清楚公司方面是否有做內部
      調查員工洩密，伊僅負責業務部分，不過單從授權明細表不能發現刷卡機是否
      有被複製使用，因刷卡機密碼由公司統一作出，如要複製刷卡機必須公司密碼
      等語（見本院八十九年三月十七日訊問筆錄），顯見證人丙○○前開證述，由
      被告子○○二人使用之一四七八五號刷卡機授權明細表判斷，該刷卡機有無被
      複製在外之情節，即有矛盾，而告訴人甲○○復經本院多次傳喚均未到庭說明
      其上開指訴之論據，參諸其證述既有前開未足盡採之處，故是否能就其指訴證
      明被告子○○及午○○之辯詞係屬虛構，則尚待斟酌。準此，本院乃傳喚荷蘭
      銀行收單業務終端機系統維修人員王仲明到庭結證述及：公司內部與特約商店
      間使用刷卡機之程序，是公司與客戶簽約後，主管批准會交付一張商店代號單
      給伊，台北公司人員會把代號鍵入電腦，此時透過任何之電話線，若商店拿信
      用卡來刷即可正常使用，刷卡機之密碼有可能會外洩，只是目前尚未發生此種
      狀況，公司內部除了系統維修人員外是否有人知道商店代號密碼，伊並不清楚
      ，但就授權明細表上並無法看出來刷卡機密碼有被盜用之情形等語，且與證人
      荷蘭銀行松山分行風險管制部經理李榮煌結證所陳：複製刷卡機內碼並非不可
      能，但須要機器及密碼等語（均詳見本院八十九年五月五日及八十九年九月二
      十七日訊問筆錄），顯見告訴人甲○○所述，與上開具有專業經驗之主管事務
      人員之證詞有間，不足採信，從而單就刷卡機之授權明細表紀錄得否推論出刷
      卡機之使用者曾有將測試所載信用卡卡號之事實，則非無疑。
（七）次就上開一四七八五號刷卡機之授權明細表觀之，於八十八年七月五日二十一
      時二分有一筆四五六三─○一八七─○○四五─二九六七號，及同日二十一時
      五十五分有一筆四五七九─七一○○─○一六四─七九○五號信用卡係持卡人
      親自消費之紀錄，此業經證人巳○○到庭結證屬實，並有扣案之信用卡簽帳單
      、統一發票可資佐憑。至於其他十一筆之偽卡消費時間，是分佈在同日二十一
      時五十分至二十二時二十二分之間，公訴人認一分鐘內出現十一筆偽卡冒刷紀
      錄，則容有誤會。在二十一時五十五分之真卡消費紀錄後，下二筆之刷卡測試
      是相隔二次均一分鐘之時間內出現，是何以時間如此密接，則待進一步詳查。
      然一般顧客使用信用卡後，通常須核對簽帳單之數額後簽名，再由特約商店核
      對顧客簽名與信用卡上之簽名是否相符，無誤後再開立統一發票，始完成交易
      手續，此為公眾週知之事實，本勿待舉證自明，故被告子○○及午○○得否在
      一面招呼客人完成上開程序，幾乎同時又持偽卡測試，誠屬可疑，故單憑此一
      間接事實，實不足以推論被告子○○二人有測試信用卡之行為。再細譯刷卡機
      授權明細表上之刷卡時間在八十八年七月五日時共有十三筆之刷卡紀錄，然查
      市內電話通話費之計費方式為一般時段（每日八時至二十三時）每五分鐘是一
      ‧七元；減價時段（二十三時至八時）每十分鐘是一元，此有中華電信股份有
      限公司南區電信分公司南高雄營運處函存卷憑證，而刷卡機之使用須透過電話
      線，此亦有證人王仲明前開證述屬實，若以每通一‧七元乘以十三計算，則當
      日之通話費應為二十二‧一元，另參以被告子○○及午○○所經營之中國銀樓
      內使用之0000000號於當日之通話費，僅十七元之情，此復有中華電信
      南區分公司每日電話通話金額紀錄在卷足考，顯見該刷卡機於當日以此電話連
      結刷卡之通話費用即有不符之處。
（八）被告子○○及午○○所經營之中國銀樓係位於高雄市○○區○○路新堀江商場
      內，並非獨立之商店，此業據證人即新堀江商場之保全人員林明偉到庭結證稱
      ：新堀江商場內有中國銀樓，商場每日於十二時開門，至二十二時三十分關門
      ，關門後商家不可能進去，因為伊會將門設定關閉，在關門前都會經過清查等
      語（見本院九十年一月五日審判筆錄），惟就上開刷卡機授權明細表判斷，其
      中有多筆之消費紀錄是於深夜一時至上午十一時間所為，故被告子○○及午○○並不可能於此時間在位於新堀江商場之中國銀樓內進行刷卡測試，縱然被告
      仍有可能將該刷卡機攜出以其他之電話線進行測試信用卡是否開卡之行為，但
      此一事實在無其他證據佐憑之下，尚難逕以推測之情予以認定。
（九）末以中國銀樓之請款紀錄觀之，其八十八年七月之請領款項總額為六萬三千三
      百七十二元，六月之總額為十萬零三百二十元、五月為七萬七千二百三十七元
，此有荷蘭銀行所提供之月結單附卷足參，以此總額與扣案之統一發票一本、
      帳簿三本及信用卡簽帳單核對帳目相符，且均未含偽卡所測試之款項，復據證
      人丙○○證陳屬實，故由此點推論被告二人所述並無以該刷卡機測試偽卡之辯
      詞，尚非虛構，從而以刷卡機有可能因密碼外洩被複製使用，被告尚難在與客
      人交易之同時進行偽卡測試，被告之通話費明顯與刷卡機使用次數不符，該刷
      卡機不可能於深夜在中國銀樓內測試及被告請款金額與實際刷卡消費紀錄相符
      等事實歸納而言，被告子○○及午○○上開辯詞洵屬有據。此外本院亦無法藉
      扣案之帳簿三本、發票一本、信用卡簽帳單三十九份、信用卡刷卡機一台及手
      刷機一台等證物查覺被告犯罪證據，且被告三人彼此間均稱互不相識，亦乏其
      他積極證據足以認定被告三人有犯意聯絡及行為分擔之事實。
（十）綜上所述，公訴人所舉之證據不足以證明被告子○○、午○○及戌○○有共同
      行使偽造私文書及詐欺之犯行，本院經由前述調查復無法發現被告有涉犯上開
      罪嫌之事實，揆諸前開說明，既不能證明被告犯罪，依法自應均為無罪之諭知
      。
（十一）公訴人尚以：被告戌○○與年籍姓名不詳綽號「洲仔」之男子，共同基於犯
        意聯絡，與大陸地區女子陳秀娟虛偽結婚，使陳秀娟得以來臺工作，並藉此
        與「洲仔」約定，由「洲仔」每月交付三萬元予被告戌○○，因而認為被告
        戌○○涉犯刑法第二百十六條、第二百十四條之行使偽造使公務員登載不實
        之公文書罪嫌，並與前開起訴之犯罪事實具有連續犯之裁判上一罪關係，而
        移送併辦到院（八十九年偵字第一九一三號）。惟查：被告戌○○上揭起訴
        之犯罪事實，既經本院為無罪之諭知，依法自無從成立裁判上一罪之關係，
        故此部分自應移由公訴人另行偵查，併此敘明。
據上論斷，應依刑事訴訟法第三百零一條第一項，判決如主文。
中      華      民      國      九十      年      一      月    十九    日
                                臺灣高雄地方法院刑事第二庭
                                      法  官    李代昌
右正本證明與原本無異。
如不服本判決，應於判決送達後十日內，向本院提出上訴狀。
                                      書記官    吳韻芳
中      華      民      國      九十      年      一      月    十九    日


司法院資訊處製作；財團法人民間司法改革基金會備份。
